臺灣板橋地方法院刑事判決　　　　　 93年度交簡上字第128號
上　訴　人
即　被　告　乙○○
上列被告因過失傷害案件，不服本院中華民國92年11月2 日93年
度交簡字第873 號第一審判決（聲請案號：93年度偵字第15324
號），提起上訴，本院管轄之第二審合議庭判決如下：
    主  文
上訴駁回。
    事  實
一、乙○○於民國92年11月2日上午7時40分許，駕車牌號碼
    GK-2073號自用小客車，沿臺北縣林口鄉○○路74巷由北往
    南方向行駛，行經林口鄉○○路74巷與中正路無號誌之T字
    型交岔路口（即面對中正路81號），欲左轉中正路行駛時，
    本應注意汽車行駛時應注意車前狀況，隨時採取必要之安全
    先行，而依當時情形，天候陰，日間有自然光線，且柏油路
    面乾燥、無缺陷及障礙物，視距良好，又無不能注意之情事
    ，乙○○能注意而疏未注意車前狀況及暫停讓其右方行向之
    幹線道車先行，即貿然左轉通過該交岔路口，適甲○○騎乘
    車牌號碼LN9-650號重型機車，沿中正路由西往東方向直行
    ，行經前開交岔路口時，亦本應注意車前狀況，並隨時採取
    必要之安全措施，甲○○應注意能注意，卻未注意車前狀況
    ，直接穿越上開交岔路口，見狀閃避不及，致該機車左側（
    聲請書簡易判決處刑誤載為右側）車身與乙○○駕駛之自用
    小客車右前保險桿擦撞，使甲○○人車倒地，受有左肱骨近
    端骨折之傷害。車禍後乙○○在有偵查權限之警察機關尚未
    發覺犯罪前，留在現場並主動向據報前來處理之臺北縣政府
    警察局新莊分局林口分駐所警員張勝雄坦承肇事，且接受裁
    判。
二、案經甲○○告訴臺北縣政府警察局新莊分局報告臺灣板橋地
    方法院檢察署檢察官偵查後，聲請簡易判決處刑。
    理  由
一、訊據上訴人即被告乙○○固不否認曾於上開時、地，駕駛自
    用小客車與告訴人甲○○所騎乘之機車相擦撞，致告訴人人
    車倒地，受有左肱骨近端骨折傷害之事實，惟矢口否認有何
    過失傷害犯行，辯稱：其是從巷子轉出來到林口鄉○○路81
    號前才看到告訴人，且左轉時有注意右方來車，但因中正路
    74巷口右路邊平房矮屋之兩根樑柱擋住轉彎車之視線，其看
    不到告訴人車，因告訴人車速太快，從後面擦撞，而非其去
    撞告訴人，其有打方向燈，已極盡注意行車安全，並未有應
    注意而疏於注意之情事。又其於事故發生之當時車身已完成
    轉彎動作，亦應屬幹道車之直行車路權，且其駕駛之車輛已
    與中正路83、81號前方之電箱平行，係告訴人因車速過快，
    致擠進其車輛與電箱間之空隙，由右後方趕來擦撞其車右前
    輪輪弧因重心不穩再擦撞其所駕駛車輛右前方保險桿，致告
    訴人所騎乘之機車倒地，受有上開傷害云云。
（一）惟按汽車行駛時，駕駛人應注意車前狀況，並隨時採取必
      要之安全措施；且車輛行至無號誌之交岔路口，支線道車
      應暫停讓幹線道車先行，道路交通安全規則第94條第3項
      、第102 條第1 項第2 款前段分別定有明文。本件車禍發
      生地點，係位於臺北縣林口鄉○○路74巷與中正路無號誌
      之T 字型交岔路口，而中正路係幹線道，中正路74巷係支
      線道，有事故現場圖1 幀、現場相片4 幀在卷可稽，道路
      交通事故調查報告表（一）號誌欄，亦載明無號誌，有該
      報告表乙紙可稽，則倘上開中正路與中正路74巷均有汽車
      行駛，位於支線道行駛之車輛自應暫停讓幹道車先行，路
      權顯歸屬於行駛於中正路上之汽車。從而被告既駕駛車牌
      號碼GK-2073 號自用小客車行駛於前開中正路74巷欲左轉
      中正路，自應讓直行於中正路上之告訴人騎乘之車牌號碼
      LN9-650 號重型機車先行，並於行進過程中均應注意車前
      狀況，隨時採取必要之安全措施。
（二）而告訴人直行行駛於中正路上，時速約40公里，該交岔路
      視線良好，沒有路障，被告由中正路74巷出來左轉中正路
      ，轉彎車輛未讓直行車先行，告訴人看到要閃已來不及，
      致被告駕駛之車輛前保險桿處撞到告訴人機車左側車身，
      使機車左側車身刮損等情，業據告訴人於93 年4月12日警
      詢及檢察官93年10月5 日偵訊中指訴歷歷。並有道路交通
      事故現場圖、道路交通事故調查報告表（一）、（二）、
      道路交通事故補充資料表、臺北縣政府警察局違反道路交
      通管理事件舉發通知單、車損及現場相片21 幀 附卷可稽
      。足徵被告由中正路74巷左轉中正路時，確實並未暫停讓
      告訴人騎乘之重型機車先行，亦未注意車前狀況，隨時採
      取必要之安全措施，使告訴人見狀無法閃躲以致肇事。
（三）被告上訴意旨雖辯稱其左轉時有注意右方來車，但因中正
      路74巷口右路邊平房矮屋之兩根樑柱擋住轉彎車之視線，
      其看不到告訴人車，因告訴人車速太快，從後面擦撞，而
      非其去撞告訴人，其有打方向燈，已極盡注意行車安全，
      並未有應注意而疏於注意之情事云云。然查：依據被告所
      提出之照片3 幀，中正路74巷口右邊雖確有平房矮屋，該
      屋並有兩根樑柱，惟支線道車輛欲左轉時，本即有義務注
      意幹線道有無車輛通行，倘視線稍有遭建物阻擋，更應以
      轉頭、傾身，或將車頭微微駛出巷口至該廊柱不致影響視
      線，亦不致影響幹道車通行之處暫停，以觀察幹線道等方
      式注意幹線道是否有來車，並讓幹線道車輛先行，豈可以
      其右邊矮房有廊柱影響視線即免除其注意幹線道車輛之義
      務。被告不待確定幹線道是否有車通行，即貿然左轉，亦
      未注意車前狀況，自有前開注意義務之違反。況被告業於
      本院準備期日中自承建物柱子是在中正路與74巷口，位於
      其車之右方，但其轉彎時跟這個柱子沒有關係等語。足徵
      被告前開所辯無非事後卸責之詞，尚難採信。
（四）又中正路81號與83號之間雖架設柱狀之電器設備，惟其位
      置在中正路74巷正前方，依現場相片所示狀況，亦無受此
      電器設備影響，導致其無法看清右方中正路幹線道來車之
      情形。
（五）再者，被告雖又辯稱其於事故發生當時車身已完成轉彎動
      作，駕駛之車輛已與中正路83、81號前方之電箱平行，亦
      應屬幹道車之直行車路權，係告訴人因車速過快，致擠進
      其車輛與電箱間之空隙以致肇事云云。惟路權之歸屬，應
      以肇事過程整體觀察，並非僅以肇事瞬間之狀態為唯一之
      依據，則縱認被告所辯屬實，其所駕駛之自用小客車確實
      已與中正路平行，告訴人之重型機車始擦撞上開自用小客
      車，惟被告所應遵守之注意義務，既係應暫停讓幹道車先
      行，並應注意車前狀況，告訴人本即擁有先於支線道車輛
      行駛之路權，不應視支線道車輛左轉之速度及何時將車身
      轉向與幹線道車輛平行而有所不同，否則倘被告前開邏輯
      可採，只要支線道車輛將車身轉向與幹線道平行，路權即
      由其享有，則無異變相鼓勵支線道車輛搶先左轉，以取得
      路權，免除支線道車輛暫停讓幹線道車輛先行之注意義務
      ，當非創設路權概念之本旨。
（六）按汽車行駛時，駕駛人應注意車前狀況，並隨時採取必要
      之安全措施；且行駛至無號誌之交岔路口，支線道車應暫
      停讓幹線道車先行，道路交通安全規則第94條第3 項、第
      102 條第1 項第2 款前段分別定有明文，已如前述。而依
      當時情形，天候陰，日間有自然光線，且柏油路面乾燥、
      無缺陷及障礙物，視距良好，又無不能注意之情事。被告
      駕駛前開自用小客車應注意能注意而不注意上開規定，行
      駛在支線道並未暫停讓行駛於幹線道之告訴人機車先行，
      亦未注意車前狀況，即貿然左轉，適告訴人騎乘車牌號碼
      LN9-650 號重型機車，沿幹線道直行，行經前開交岔路口
      時，亦本應注意車前狀況，並隨時採取必要之安全措施，
      告訴人應注意能注意，卻未注意車前狀況，直接穿越上開
      交岔路口，見狀閃避不及，以致肇事，被告之行為顯有過
      失。而告訴人確因本件車禍受有傷害，有長庚紀念醫院診
      斷證明書乙紙附卷足憑，則被告之過失行為與告訴人所受
      傷害間自具有相當之因果關係。雖告訴人本件車禍時騎乘
      機車亦疏未注意車前狀況，惟此僅屬告訴人對車禍發生與
      有過失，仍難免除被告對本件車禍發生具有過失之認定。
      本件經送往臺灣省臺北縣區車輛行車事故鑑定委員會鑑定
      ，前開委員會雖因跡證不足無法作成鑑定意見，然依鑑定
      當時現有資料予以研議、分析後，其結論亦認被告駕駛自
      用小客車，行經無號誌路口支線左轉未讓幹線道車先行，
      為肇事主因，告訴人駕駛重型機車，未注意車前狀況，為
      肇事次因，有上開鑑定委員會 93 年 3 月 8 日北鑑字第
      921990 號函附於偵查卷可佐。本件事證明確，被告犯行
      洵堪認定。
三、核被告所為，係犯刑法第284 條第1 項前段之過失傷害罪。
    被告於車禍後留在現場，並向前來處理之臺北縣政府警察局
    林口分局駐所警張勝雄坦承肇事，接受裁判，有交通事故駕
    駛人是否自首調查表乙紙在卷可稽，為對未發覺之犯罪自首
    而接受裁判，應依法減輕其刑。原審以被告犯行明確，依刑
    事訴訟法第449 條第1 項前段、第3 項，刑法第284 條第1
    項前段、第62條前段、第41條第1 項前段，罰金罰鍰提高標
    準條例第1 條前段、第2 條，量處被告拘役50日，並諭知易
    科罰金之折算標準，其認事用法，核無不合，量刑亦屬妥適
    。被告提起本件上訴，猶執前詞否認犯行，指摘原判決不當
    ，為無理由，應予駁回。
據上論斷，應依刑事訴訟法455條之1第1項、第3項、第368條，
判決如主文。
本案經檢察官許智評到庭執行職務。
中　　華　　民　　國　　94　　年　　3 　　月　　31　　日
                交通法庭  審判長法  官  侯  志  融
                                法  官  楊  博  欽
                                法  官  張  宏  節
上列正本證明與原本無異。
不得上訴。
                                書記官  李  淑  秋
中　　華　　民　　國　　94　　年　　3 　　月　　31　　日
附錄本案論罪科刑法條全文
中華民國刑法第284條
(過失傷害罪)
因過失傷害人者，處六月以下有期徒刑、拘役或五百元以下罰金
，致重傷者，處一年以下有期徒刑、拘役或五百元以下罰金。
從事業務之人，因業務上之過失傷害人者，處一年以下有期徒刑
、拘役或一千元以下罰金，致重傷者，處三年以下有期徒刑、拘
役或二千元以下罰金。
